【裁判字號】    95,上訴,351
【裁判日期】    950330
【裁判案由】    強盜等
【裁判全文】
臺灣高等法院刑事判決                 95年度上訴字第351號
上  訴  人  臺灣士林地方法院檢察署檢察官
上  訴  人
即  被  告  丁○○
指定辯護人  本院公設辯護人  乙○○
上列上訴人因被告強盜等案件，不服臺灣士林地方法院94年度重
訴字第15號，中華民國94年12月14日第一審判決（起訴案號：臺
灣士林地方法院檢察署94年度偵緝字第411號），提起上訴，本
院判決如下：
    主  文
上訴駁回。
    事  實
一、丁○○與已成年之甲○○（強盜犯行經本院以另案判處有期
    徒刑六年在案）、丙○○（妨害自由犯行經原審另案判處有
    期徒刑十月確定）三人係朋友關係。因甲○○無故猜疑其女
    友葉珮芬於民國（下同）93年11月21日深夜，在戊○○之姐
    黃鳳琴店內遭人設計酒醉疑被欺負，丁○○竟與甲○○、丙○○三人，共同基於無故侵入住宅、使人行無義務之事之犯
    意聯絡，於同年11月22日上午11時50分許，推由甲○○沿台
    北市○○區○○路92巷1弄19號2、3樓戊○○與其弟媳己○○○全家住處外牆，攀爬進入該址二樓內，然後下樓開門讓
    丁○○、丙○○二人魚貫進入，而共同無故侵入戊○○、己○○○之住宅。再由丙○○留在該處一樓把風看守，丁○○
    與甲○○則上至該址三樓，而在該處三樓戊○○臥房內尋得
    戊○○後，先將戊○○強行拖至三樓客廳供桌前，命其跪下
    並說出葉珮芬之下落。因戊○○不知發生何事，根本無從回
    答；丁○○、甲○○二人因此心生不滿，乃由丁○○對戊○○身體各處拳打腳踢，甲○○則持該住處內之鋁製掃把毆打
    戊○○屁股3下，復以該處廚房內之菜刀刀背毆打戊○○背
    部1下（此部分未成傷）。丁○○、甲○○二人隨之又以該
    菜刀及捶肉棒揮砍神桌，藉詞要代神明教訓，接續以加害身
    體之事恐嚇戊○○，使戊○○心生畏懼，致生危害於安全，
    並命戊○○說出葉珮芬之下落，而使戊○○行無義務之事。
    嗣丁○○、甲○○、丙○○三人又基於剝奪戊○○行動自由
    之犯意聯絡，由甲○○向戊○○表示其腰包內有掌心雷手槍
    1枝，脅迫戊○○須隨同其等外出找尋葉珮芬之下落，戊○○因恐懼其生命遭受危害，只得被迫跟隨甲○○三人外出；
    丁○○、甲○○與丙○○即共同以此非法之方法，剝奪戊○○之行動自由。丁○○、甲○○二人於離去前，復基於以加
    害身體之事施恐嚇之犯意聯絡，由丁○○先向己○○○恫稱
    ：「不得報警」，再由甲○○隨之向己○○○恐嚇稱：「妳
    的小孩如果是戊○○的，就要把他的陽具割掉」等語，使己○○○心生畏懼，危害其安全。
二、同日下午1時許，丁○○、甲○○、丙○○三人脅迫戊○○
    外出後，甲○○與戊○○即同搭1部計程車，丁○○則搭載
    丙○○騎乘機車1部，一同前往台北市○○區○○街150號丁○○住處後方之竹林內。其等抵達該處後，丁○○、甲○○
    及丙○○三人仍承續前揭剝奪戊○○行動自由之犯意聯絡，
    由丁○○、甲○○或持竹林內撿拾取得之竹筒、竹子，或徒
    手，肆意毆打戊○○全身各處，復命戊○○跪下、趴下、脫
    光及穿上衣服，丁○○三人以前述非法方法，剝奪戊○○之
    行動自由，前後約2、3小時之久；惟戊○○仍堅稱其不知葉
    珮芬之行蹤。丁○○、甲○○乃更為不滿，於剝奪戊○○行
    動自由之際，復萌生意圖為自己不法所有之犯意，二人基於
    犯意之聯絡，再度聯手毆打戊○○，並命戊○○交出身上財
    物，戊○○恐生命遭受不測因而不能抗拒，僅得將其身上所
    有現金新台幣（下同）7、8千元、金戒指1只、金項鍊1條、
    手機1支及鑰匙2把等財物交出；現金部分由丁○○分得，其
    餘則由甲○○取走；而戊○○則因此部分之遭受毆打，受有
    頭部1x 1公分紅腫、左臂2x2,2x0.1公分擦傷、背部
    2.5x1,9.5x0.5公分紅腫及左小腿9x0.7公分擦傷等傷害。
三、迄同日下午4時許，警方據報前往該處查緝時，丁○○聞訊
    即刻逃逸無蹤；甲○○與丙○○則再強押戊○○往山上躲藏
    ，甲○○於匆忙中並將上開財物棄置於現場。嗣戊○○乘甲○○二人疏於防範之際，自行逃脫控制下山返家。警方隨即
    循線於同日下午4時20分許，在台北市○○區○○路與珠海
    路口前逮獲丙○○，復於同日下午4時30分許，在台北市○○區○○街222號前逮獲甲○○。
四、案經戊○○、己○○○訴由台北市政府警察局北投分局報請
    台灣士林地方法院檢察署檢察官偵查起訴。
    理  由
壹、程序（證據能力）部分
  一按憲法第16條保障人民之訴訟權，就刑事被告而言，包含其
    在訴訟上應享有充分之防禦權。刑事被告詰問證人之權利，
    即屬該等權利之一，且屬憲法第8條第一項規定「非由法院
    依法定程序不得審問處罰」之正當法律程序所保障之權利。
    為確保被告對證人之詰問權，證人於審判中，應依法定程序
    ，到場具結陳述，並接受被告之詰問，其陳述始得作為認定
    被告犯罪事實之判斷依據。刑事審判上之共同被告，係為訴
    訟經濟等原因，由檢察官或自訴人合併或追加起訴，或由法
    院合併審判所形成，其間各別被告及犯罪事實仍獨立存在。
    故共同被告對其他共同被告之案件而言，為被告以外之第三
    人，本質上屬於證人，自不能因案件合併關係而影響其他共
    同被告原享有之上開憲法上權利，固經司法院大法官釋字第
    582號解釋在案。惟依刑事訴訟法第181條之規定，證人恐因
    陳述致自己或與其有刑事訴訟法第180條第1項關係之人受刑
    事追訴或處罰者，仍得拒絕證言；合先敘明。
  二本案被告丁○○涉嫌與甲○○、丙○○共同無故侵入告訴人
    戊○○、己○○○住宅、使戊○○行無義務之事、剝奪戊○○行動自由，及丁○○、甲○○強盜戊○○財物及恐嚇己○○○等罪，共犯甲○○、丙○○二人經原審院以94年度重訴
    字第3號判決有罪（甲○○部分經其提起上訴，由本院另以
    94年上訴字第3269號案審理在案）等情，業經本院調取前開
    案卷核閱無訛，並有原法院94年度重訴字第3號判決附卷可
    稽，是甲○○對於本案而言，為被告以外之第三人，本質上
    屬於證人。原審乃於94年10月18日提解甲○○到院，準備供
    被告行使其對質詰問權，然甲○○經原法院法警提解抵達候
    審室後，堅持拒絕離開候審室進到法庭作證，有刑事報到單
    、提押票及審判筆錄在卷可稽（見原審重訴字第15號卷第
    134頁、第152頁）。次查，甲○○於93年11月22日經警逮捕
    到案後，先後93年11月23日上午9時35分警詢、93年11月23
    日21時34分檢察官偵查，及原法院以94年度重訴字第3號受
    理後，先後於94年1月19日、2月24日、3月8日、3月28日、4
    月14日、6月14日迭次訊問，有調借之上揭94年度重訴字第3
    號卷在案可查。揆諸前揭說明，甲○○既為共犯被告，本有
    拒絕證言之權，且其在檢察官、原法院法官已經多次陳述，
    其陳述甚為明確。原法院在本案審理中，亦已依法提解甲○○到院準備供被告行使對質詰問權；在甲○○拒絕證言，而
    其拒絕證言權利亦應保障，且甲○○其前已在渠自己所涉案
    件由檢察官、法官訊問中多次陳述，其陳述內容已甚明確之
    情況下，衡量被告個人基本人權之保障與甲○○拒絕證言之
    權，不得動用強制力強迫證人供述及社會安全之維護等觀點
    ，自不宜僅因甲○○之拒絕證言，被告無從行使對質詰問權
    ，即將甲○○在原法院以94年度重訴字第3號案件中，向檢
    察官、法官所為之陳述，全部排除不用，如此將有違審判之
    莊嚴公正及社會正義。故而甲○○在原法院94年度重訴字第
    3號案件中所為陳述，仍具有證據能力，本院仍應綜合全部
    卷證，依據證據法則，予以充分審慎研判而為裁判。
  三再查，本案經告訴人戊○○、己○○○二人指訴後，台北市
    政府警察局北投分局於偵辦期間，雖逕行逮捕甲○○、丙○○二人到案，但被告丁○○已然逃亡，而未能將之逮捕到案
    ，有卷內北投分局刑事案件移送書在卷可稽。嗣經檢察官於
    93 年12月6日諭令以雙掛號郵件方式寄發傳票傳喚被告於同
    年12月29日上午10時到庭，被告丁○○屆期仍未到庭，然因
    查無送達被告傳票之證書，檢察官乃於94年3月3日依據刑事
    訴訟法第76條第2款、第4款之規定簽發拘票交檢察事務官、
    法警，至台北市○○區○○路150被告住處執行拘提，仍屬
    無著，檢察官遂於同年5月10日依法發佈通緝，同日台北縣
    政府警察局淡水分局員警在被告前述住處逮捕被告到案，亦
    有相關拘提、通緝資料在卷足憑。而告訴人戊○○、己○○○雖經原法院二次傳喚、證人葉珮芬亦經法院傳喚，均不到
    庭，而使被告對渠三人亦未能進行對質詰問。然告訴人戊○○、己○○○二人在本院94年度重訴字第3號案件中，迭經
    警詢、檢察官偵查及法院審判程序，渠二人在檢察官及原審
    法官訊問時，業以證人具結證述在案；證人葉珮芬於原法院
    94年度重訴字第 3號審理時，經傳喚二次雖未到庭，然其於
    該案之警詢及檢察官偵查中亦已陳述明確，在檢察官偵查中
    並已具結擔保其陳述之真實性；被告於案發後，苟能立即到
    案接受調查審判，而與甲○○、丙○○二人一同被訴，其於
    原審94年度重訴字第 3號案件程序中必能行使對質詰問權，
    保障其合法之應訴權。惟其竟逃亡，於甲○○、丙○○經檢
    察官起訴，證人戊○○、己○○○、葉珮芬到庭作證明確後
    ，始經通緝緝獲到案，而無法於該案中在證人戊○○、己○○○作證時，行使其對質詰問之權利，此乃被告自身怠忽之
    行為所造成，不能歸責於該等證人。衡諸證人戊○○、己○○○、葉珮芬三人均已在檢察官、法官面前具結作證，渠等
    在檢察官偵查中所供又無顯不可信之情況；本院因認無再予
    強制到庭為訊問之必要，並依據刑事訴訟法第159條之1、第
    159條之3之規定，認渠等先前之供證有證據能力。
貳、實體部分
  一訊據被告丁○○固坦承曾與甲○○、丙○○共同進入戊○○
    及己○○○之住處，甲○○用掃把打戊○○屁股，用菜刀砍
    神桌，並帶戊○○前往被告住處後面之竹林內，命戊○○脫
    光衣服跪下，但矢口否認有何侵入住宅、恐嚇、傷害、使人
    行無義務之事、剝奪人之行動自由或強盜之犯行，辯稱：伊
    因甲○○表示其女友葉珮芬遭人灌醉藏置在戊○○住處，伊
    乃騎乘機車搭載甲○○、丙○○二人前往戊○○住處；抵戊○○住處樓下時，甲○○向戊○○樓下鄰居表示其女友遭戊○○強押在內，該鄰居甚且拿樓梯讓甲○○爬上二樓，從戊○○住處二樓陽台爬窗戶入內後，再下樓開門讓伊及丙○○
    進入，伊等並非無故侵入；伊等進至戊○○住處三樓後，甲○○即將戊○○從其臥房拖至三樓客廳，伊有阻止甲○○不
    要動手毆打戊○○，伊於甲○○拿菜刀要砍戊○○，為避免
    戊○○被砍，曾將戊○○推開，後來伊即與丙○○騎乘機車
    返家，留下甲○○與戊○○繼續談話，戊○○如何被押出去
    ，伊不知情，伊無毆打戊○○，亦未恐嚇己○○○不得報警
    ；嗣甲○○與戊○○一起乘坐計程車到伊住處後面之竹林內
    ，伊與丙○○同去瞭解情況，經戊○○打電話詢問其姊黃鳳
    琴，黃鳳琴電話中表示已尋得葉珮芬，葉珮芬將至伊住處，
    伊遂返至伊住處門口等待葉珮芬，嗣葉珮芬抵達即與葉珮芬
    到竹林內，伊要甲○○不再為難戊○○，惟甲○○仍不肯罷
    手，伊即騙甲○○稱戊○○之姊黃鳳琴已報警，趕快放人等
    語，甲○○聞言，囑伊與葉珮芬先行離去，伊乃與葉珮芬離
    開。伊在竹林期間，未見到甲○○命戊○○交出財物，亦未
    分得財物，伊帶同葉珮芬進到竹林時，甲○○交予五千多元
    ，伊即受甲○○之託，到伊住處門口將錢交予機車快遞以繳
    交甲○○華南銀行轉運卡之債務，在竹林中甲○○對戊○○
    所為，均係甲○○之個人行為，伊未毆打、恐嚇戊○○，亦
    未要戊○○交出財物，伊不知前開五千多元係戊○○所有云
    云。惟查：
    (一)被告確有於上揭時地夥同甲○○、丙○○共同無故侵入戊○○、己○○○上開住處，被告與甲○○先將戊○○自臥
      房拖至三樓客廳供桌前，命其跪下並說出葉珮芬之下落，
      繼由丁○○對戊○○身體各處拳打腳踢，甲○○則持該住
      處內之鋁製掃把毆打戊○○屁股3下（此部分未成傷）；
      復以該處廚房內之菜刀刀背毆打戊○○背部1下，並以該
      菜刀及捶肉棒揮砍神桌，表示要代神明教訓他。甲○○嗣
      向戊○○表示其腰包內有掌心雷手槍1枝，脅迫戊○○須
      隨同其等外出找尋葉珮芬之下落，戊○○因恐懼其生命遭
      受危害，只得被迫跟隨甲○○三人外出。離去前，丁○○
      先向己○○○恫稱：「不得報警」，甲○○隨之嚇稱：「
      妳的小孩如果是戊○○的，就要把他的陽具割掉」等語，
      使己○○○心生畏懼。同日下午1時許，甲○○與戊○○
      同搭1部計程車，被告則搭載丙○○騎駛機車1部，一同前
      往台北市○○區○○街150號被告住處後方之竹林內；渠
      等抵達該處後，被告、甲○○或持竹林內撿拾取得之竹筒
      、竹子，或徒手，肆意毆打戊○○全身各處，復命戊○○
      跪下、趴下、脫光及穿上衣服。被告與甲○○嗣再度毆打
      戊○○，且命戊○○交出身上財物，戊○○為使生命免於
      遭受不測，僅得將其所有現金七、八千元、金戒指1只、
      金項鍊1條、手機1支及鑰匙2把等財物交出，現金部分由
      丁○○分得，其餘則由甲○○分得，戊○○共因此受有頭
      部1x 1公分紅腫、左臂2x2,2x 0.1公分擦傷、背部2.5x1,
      9.5x0.5公分紅腫及左小腿9x0. 7公分擦傷等傷害之事實
      ，業據告訴人戊○○、己○○○於原審94年度重訴字第3
      號案件中指證綦詳（見93偵字第10560號卷頁122以下，原
      審94年度重訴字第3號卷第82頁至86頁）。針對被告涉案
      部分：
      (1)證人戊○○並詳確證稱：那天早上... 甲○○、丁○○
        拖我到客廳神桌那裡，他們二人叫我跪下，丁○○先拳
        打腳踢我頭、屁股、身體也有；... 他們都有拿槌肉棒
        及菜刀敲神桌，丁○○恐嚇我，之後我被丁○○三人帶
        到山上去；丁○○叫我要好好配合，不然會死的很慘；
        ... 甲○○押著我坐計程車，丁○○、丙○○騎摩托車
        在旁邊，我不敢跑，之後就在竹林裡被丁○○、甲○○
        打；... 到竹林後... 他們用竹筒打我；丁○○想到就
        來打我，他跟甲○○一搭一唱；... 丁○○先說「你們
        這些社會敗類，就是錢太多，要拿一些錢出來布施」，
        後來甲○○就接著恐嚇我，要我在3秒內把身上錢財交
        出來，然後我就把財物交出來；... 是我先交財物，他
        女友才來，我進竹林沒多久，他們就叫我交財物；...
        他們在我面前分現金，現金是由甲○○、丁○○拿著分
        的，他們二人還有在討論要先繳何費用；他們有拿現金
        要給阿文，但阿文把錢還丁○○；分錢是丁○○在作主
        分的，手機、金子方面都是在甲○○那邊云云（見93偵
        字第10560號卷頁122頁、第123頁）。在原審94年度重
        訴字第3號案審理中又證稱：在竹林裡被丁○○、甲○○打... 丁○○拳打腳踢，打我全身上下，打我之後就
        叫我脫光衣服，叫我趴下之後，又叫我把衣服穿上，那
        時候是跪著，從頭到尾都是跪著，丁○○叫我跪著，之
        後他叫我要布施，限我幾秒鐘要把錢拿出來，我就把錢
        拿給丁○○，他再拿給丙○○，大約七、八千元現金、
        金項鍊1條、尾戒、手機1支、鑰匙2支；我不敢不拿出
        來，丁○○口氣很不好、很兇，我不敢反抗，錢拿給丁○○，金飾部分交給甲○○，手機是還沒有脫光衣服，
        就被丁○○先拿著打，後來是甲○○拿著打，我在竹林
        那裡手機就被拿走等語（見原審94年度重訴字第3號卷
        第82頁）。
      (2)證人己○○○亦證述：丁○○、甲○○把戊○○帶去大
        廳... 聽到戊○○被打... 我有聽到有人叫戊○○跪著
        ；... （問：甲○○跟丁○○要走的時候，有無叫你不
        得報警？）有的，丁○○先說不得報警，是在說要把陽
        具割掉之前說的云云（見原審94年度重訴字第3號第87
        頁）。
      (3)共犯甲○○於檢察官偵查中供稱：伊於戊○○住處時，
        被告既未阻止伊毆打戊○○，被告本人並曾動手打戊○○一下，伊之所以將戊○○帶至被告住處後方竹林內，
        係因被告要伊等至該處；伊等至被告住處後方竹林內後
        ，被告亦曾徒手毆打戊○○頭部；被告命戊○○跪在丙○○之前，要戊○○佈施財物，戊○○將項鍊、現金等
        財物交予被告，所有財物被告一手接下，就另一手交給
        丙○○，丙○○又將該財物都交到伊手上，後來被告又
        從伊手中拿走現金，大約七、八千至一萬元，其他財物
        （項鍊、尾戒等）在伊手中云云（見93年偵字第10560
        號第73頁至第77頁）。在原審94年度重訴字第3號案審
        判中復供稱：（在竹林內）那時丁○○不知道跟他（戊○○）說什麼，他就把身上的東西拔起來；... 他（戊○○）有先拿給丁○○，後來又拿給丙○○，丙○○又
        將戒指、項鍊、手機、鑰匙交給我等語（見原審94年度
        重訴字第3號卷第27頁）。
      (4)證人葉珮芬亦於檢察官偵查中證稱：伊在竹林內時，被
        告預定在路口等戊○○之姊黃鳳琴到來，嗣進入竹林稱
        黃鳳琴已報警，要甲○○、丙○○二人將戊○○往更山
        上帶，伊阻止之，並勸說甲○○等人留下，俾與黃鳳琴
        等人當面溝通清楚，被告則表示此舉將害死大家，隨即
        騎機車載伊下山云云（見93年偵字第10560號第107頁、
        第108頁）
      (5)證人戊○○、己○○○、葉珮芬所供證內容，及甲○○
        於原法院94年度重訴字第3號偵審程序所述情節，互核
        大致相符，並有被害人之診斷證明書一紙在卷可稽。參
        以，被告經檢察官發佈通緝到案後，於檢察官聲請羈押
        而由原法院法官訊問時，亦已坦承：伊在戊○○住處時
        曾踢戊○○二腳，叫他跪好，及甲○○將從戊○○那裡
        拿到的錢給伊云云（見原法院94年度聲羈字第99號）；
        在本院審理中又供陳：我叫被害人拿錢布施給丙○○，
        後來錢是他自己拿出來的等語（見本院95年3月23審理
        筆錄）；衡諸被告並非宗教法師，其與被害人之宗教信
        仰間又無任何往來關係，何來「布施」之可言；所謂「
        布施」一詞，無非是非法強取財物之藉口。被告對於甲○○、丙○○二人無故侵入住宅、使人行無義務之事、
        恐嚇戊○○、剝奪戊○○行動自由，及於竹林內時，其
        與甲○○二人強盜戊○○身上財物，各有犯意聯絡及行
        為分擔等節，甚屬明確。被告所辯：在戊○○住處時，
        伊曾阻止甲○○動手毆打戊○○，伊未毆打戊○○，亦
        未恐嚇己○○○不得報警，戊○○如何被甲○○押出去
        ，伊不知情，在竹林內時，伊要甲○○不再為難戊○○
        ，並騙甲○○稱「戊○○之姊黃鳳琴已報警，趕快放人
        」，未見到甲○○命戊○○交出財物，亦未分得財物云
        云，均屬事後卸責之詞，委無足採。
    (二)證人葉珮芬係住在台北市北投區○○○路○段148巷5弄11
      號乙節，業據該葉珮芬證述在卷。而黃鳳琴所開設之卡拉
      OK店，則在台北縣蘆洲市；案發前之93年11月22日凌晨1
      、2時時，被告即曾偕同友人翁榮春至黃鳳琴之店內，見
      到葉珮芬睡倒在包廂中等情，亦據被告供陳甚詳（見原審
      94重訴字第15號卷第40頁、41頁）。則被告三人苟欲尋找
      葉珮芬，理應到黃鳳琴店裡或到葉珮芬住處找尋葉珮芬，
      或向葉珮芬家人打探葉珮芬去處，方屬正辦，要無任意侵
      入戊○○住處施暴之理。被告雖再辯稱：伊三人係因誤認
      葉珮芬遭人灌醉而被藏置於戊○○住處，因而進入戊○○
      住處欲救人云云；然被告等人苟真確為搭救葉珮芬，則其
      後又何需強取戊○○身上財物？且自93年11月22日凌晨1
      、2 時許，被告見到葉珮芬睡倒在黃鳳琴卡拉OK店包廂內
      起，以迄至被告侵入戊○○住處之同日上午11時50分許止
      ，歷時已逾約十小時，自難認有何急迫性可言。退步言之
      ，縱認事屬急迫，被告等人亦應報警循線進入他人住宅救
      人，豈有任意非法逕行侵入戊○○住處之理。更何況，葉
      珮芬根本未曾遭人欺負，亦未曾向甲○○哭訴，案發前兩
      天葉珮芬尚且曾送東西至被告住處給甲○○食用，第三天
      甫因睡過頭而未按期送達，嗣葉珮芬接獲甲○○電話，要
      其送飲料過去，葉珮芬抵達竹林內時，見戊○○捲縮蹲在
      地上，嗣被告要甲○○、丙○○二人將戊○○往更山上帶
      時，葉珮芬曾出言阻止，要求甲○○等人留下，大家當面
      溝通清楚，但被告表示此舉將害死大家，隨即以機車將葉
      珮芬載下山等情，亦據證人葉珮芬於檢察官偵查中供證在
      卷（見93年偵字第10560號第106頁至第108頁）；則被告
      三人於聯絡上葉珮芬後，已然知悉戊○○並無欺負或藏置
      葉珮芬行為，甚且於葉珮芬到達竹林內表示未遭欺負，應
      可釋疑後，竟仍無意釋放戊○○，亦屬明確。從而，被告
      所辯：葉珮芬遭人灌醉欺負，藏置於戊○○住處，欲搭救
      葉珮芬而有前述犯行云云，顯係臨訟卸責之詞，亦不足取
      。
    (三)共犯甲○○於案發當日固曾向華南商業銀行石牌分行繳納
      其000-00-0000000號現金卡之貸款金額三千元，有前開銀
      行94年11月9日（94）華石現卡字第64號函在卷可參。然
      查，被告於竹林內時，曾命戊○○交出財物，戊○○因而
      將其所有現金七、八千元、金戒指1只、金項鍊1條、手機
      1支及鑰匙2把等財物交出，現金部分由丁○○分得，其餘
      則由甲○○分得等節，已如前述；前開財物既係強盜戊○○所得，被告等人事後如何花用，核與本案犯罪之成立自
      無任何牽涉。
    (四)被告所辯係為搭救葉珮芬云云，純屬藉詞，已如前述；況
      被告與甲○○無正當理由，未徵得住居權人戊○○或己○○○之同意，任意侵入渠等住處，即屬無故侵入住宅。是
      以被告另辯稱：戊○○鄰人曾借予樓梯等語，縱屬實情，
      亦不影響被告非法侵入他人住宅犯罪之成立。
    (五)綜上所述，被告與甲○○、丙○○三人共同侵入戊○○住
      處、恐嚇戊○○、使戊○○行無義務之事及剝奪戊○○行
      動自由，被告、甲○○二人共同恐嚇己○○○及強盜戊○○財物之事證均已臻明確，其犯行堪以認定。
  二論罪法條：
    (一)按刑法第305條之恐嚇罪，係指單純以將來加害生命、身
      體、自由、名譽、財產之事，恐嚇他人致生危害於安全者
      而言。如對於他人之生命、身體等，以現實之強暴脅迫手
      段加以危害要挾，使人行無義務之事或妨害人行使權利，
      應構成刑法第304條之強制罪，而非同法第305條之恐嚇危
      害安全罪；又刑法第302條之妨害自由罪，係妨害他人自
      由之概括的規定，故行為人具有一定目的，以非法方法剝
      奪人之行動自由者，除法律別有處罰較重之規定（例如略
      誘及擄人勒贖等罪），應適用各該規定處斷外，如以使人
      行無義務之事，或妨害人行使權利為目的，而其強暴脅迫
      復已達於剝奪人行動自由之程度，即祇成立本罪，不應再
      依同法第304條論處；且刑法第302條之妨害自由罪，原包
      括私行拘禁及以其他非法方法剝奪人之行動自由而言，所
      謂非法方法，當包括強暴、脅迫等情事在內。上訴人等於
      剝奪行動自由行為繼續中，恐嚇並脅迫被害人行無義務之
      事，自屬包含於剝奪行動自由之同一意念之中。縱其所為
      合於刑法第304條、第305條之情形，仍應視為剝奪行動自
      由之部分行為；再刑法第302條第1項之妨害自由罪，原以
      強暴、脅迫為構成要件，其因而致普通傷害，乃強暴、脅
      迫當然之結果，除另有傷害故意外，仍祇成立該條項之罪
      ，無同法第277條第1項之適用；以強暴之方法剝奪人之行
      動自由時，若無傷害之故意，而於實施強暴行為之過程中
      ，致被害人受有傷害，乃實施強暴之當然結果，不另論傷
      害罪（最高法院29年度上字第2359號、30年上字第3701號
      判例、87年度台上字第1066號、93年度台上字第3412號、
      第3309號判決意旨參照）。又，強盜罪以強暴、脅迫等方
      法，致使不能抗拒為構成要件之一，當然含有妨害被害人
      自由之性質，故犯強盜罪而有妨害被害人之自由時，是否
      另論以妨害自由罪名，應就行為人之全部犯罪行為實施過
      程加以觀察。如該妨害自由之行為，已可認為強盜行為之
      著手開始，即以取財之目的，加暴行於人身，是其所實施
      之強暴脅迫，即屬強盜罪之部分行為，當無另行成立刑法
      第302條第1項之妨害自由罪之餘地（最高法院79年台上字
      第3832號、92年度台上字第2184號判決意旨參照）。
    (二)被告未得戊○○或己○○○之同意，任意侵入戊○○等人
      住宅，被告並與甲○○共同恐嚇、毆打戊○○，並命戊○○說出葉珮芬之下落，而使戊○○行無義務之事，嗣又強
      押戊○○外出至上開竹林內繼續恐嚇、毆打戊○○，及至
      戊○○不能抗拒後，復命戊○○交出財物，核係犯刑法第
      306條第1項無故侵入住宅、第304條第1項強制罪、第302
      條第1項剝奪他人行動自由罪及第328條第1項強盜罪；被
      告與甲○○共同恐嚇己○○○部分，則係犯同法第305 條
      之恐嚇罪。
    (三)次查，證人戊○○對於其遭被告與甲○○共同毆打、恐嚇
      、使其行無義務之事及剝奪其行動自由等節，始終指證不
      移；然其亦供陳：在竹林內，丙○○並未出手毆伊，亦未
      開口向戊○○要錢，且曾阻止被告、甲○○二人繼續毆打
      戊○○，並要求放走戊○○走，嗣被告將戊○○交付之財
      物交予丙○○時，丙○○不肯收受，並將之交還給被告，
      丙○○並未分得任何財物等語（見93年偵字第10560號第
      77頁、第122頁、第123頁）。顯見丙○○與被告、甲○○
      二人間應僅就無故侵入住宅、使戊○○行無義務之事及剝
      奪戊○○行動自由部分有犯意之聯絡。至於被告、甲○○
      二人強盜戊○○財物部分，應係被告二人於剝奪戊○○行
      動自由之際，雖再三毆打戊○○，戊○○仍堅稱不知葉珮
      芬下落，致心有未甘，進而起意強盜戊○○財物，此非丙○○所預見，且已逾越丙○○犯意聯絡之範疇，就此部分
      丙○○並非共犯，亦屬灼然。檢察官以被告與甲○○、丙○○三人共同強盜戊○○財物，因認係犯刑法第330條第1
      項之結夥三人以上加重強盜罪，容有誤會，起訴法條應予
      變更。
    (四)被告與甲○○、丙○○間就前述無故侵入住宅、使人行無
      義務之事、剝奪他人行動自由犯行部分，有犯意之聯絡與
      行為之分擔，皆為共同正犯；被告與甲○○就前述強盜、
      恐嚇己○○○犯行部分，有犯意之聯絡與行為之分擔，皆
      為共同正犯。被告於戊○○住處時所為之傷害、恐嚇戊○○之行為，將戊○○強押至竹林內，在竹林內再度恐嚇、
      毆打戊○○、使戊○○行無義務之事，及強盜戊○○財物
      時，使戊○○行無義務之事及剝奪戊○○之行動自由之行
      為，各分別為其使人行無義務之事、剝奪戊○○行動自由
      及強盜之行為所吸收，均不另論罪。
    (五)被告所犯無故侵入住宅、使人行無義務之事、剝奪他人行
      動自由罪、強盜罪（以上被害人為戊○○）及恐嚇罪（被
      害人己○○○）間，有方法結果之牽連關係，應從較重之
      強盜罪處斷。至公訴人於起訴書所犯法條欄雖漏未引用刑
      法第304條第1項強制罪，惟於犯罪事實欄已敘及，為起訴
      效力所及，本院自得審究，附予說明。
  三原審基此適用刑法第28條、第302條第1項、第304條第1項、
    第305條第1項、第306條第1項、第328條第1項、第55條、罰
    金罰鍰提高標準條例第1條前段之規定，並爰審酌被告前有
    妨害自由、毒品之犯罪紀錄，而家是人生活之堡壘，被告與
    戊○○並無怨隙，竟與甲○○等人無故侵入戊○○住宅，戊○○自睡夢中遭被告等人叫醒，強拖至客廳內，命其跪下，
    持械恐嚇、毆打，再將之強押至被告住處後方之竹林內，又
    再毆打，命其跪下、趴下、脫光及穿上衣服，被告所為幾近
    凌虐之程度，被告與甲○○嗣更強取戊○○之財物，戊○○
    內心驚恐至極，其身心所受傷害，無可言喻，被告等人行徑
    囂張，令人髮指，嚴重危害社會治安，且被告於案發後復行
    逃亡，經檢察官發佈通緝，始緝獲到案，到案後復否認犯行
    ，設詞脫罪，態度不佳，及甲○○係依被告之意，將戊○○
    強押至被告住處後方竹林繼續施暴，並強取其財物，有關強
    盜部分被告居於主導地位等一切情狀，量處處有期徒刑柒年
    。另敘明被告雖曾以竹林內撿拾之竹筒、竹子毆打戊○○，
    業如前述。而扣案之竹筒1支，長度約24公分；扣案之竹子1
    支全長約75公分，已經原審當庭勘驗明確，固堪認應係在前
    開竹林內撿拾所得之物。然而，竹筒、竹子在竹林內，係屬
    垂手可得之物；被告與甲○○持以毆打戊○○之竹筒、竹子
    ，於甲○○、丙○○強押戊○○往山上躲藏時，即棄置於地
    ，嗣後經警雖於該處起獲扣案之竹筒、竹子，遍查卷附資料
    ，尚無證據足資認定確屬被告與甲○○二人所持以犯罪之物
    ，爰不為沒收之諭知。其認定事實、適用法律及量處刑期均
    為妥適。
  四被告之上訴意旨否認有強盜財物，及公訴人之上訴意旨認原
    審量刑過輕，均無理由；本件檢察官及被告之上訴，均應駁
    回。
據上論斷，應依刑事訴訟法第368條，判決如主文。
本案經檢察官田炳麟到庭執行職務。
中    華    民    國    95    年    3     月    30    日
                  刑事第十庭審判長法  官  劉景星
                                  法  官  陳志洋
                                  法  官  陳博志
以上正本證明與原本無異。
如不服本判決，應於收受送達後十日內向本院提出上訴書狀，其
未敘述上訴之理由者並得於提起上訴後十日內向本院補提理由書
（均須按他造當事人之人數附繕本）。
                                  書記官  陳嘉文
中    華    民    國    95    年    4     月    3     日
附錄本案論罪科刑法條全文：
刑法第320 條第1 項
意圖為自己或第3 人不法之所有，而竊取他人之動產者，為竊盜
罪，處五年以下有期徒刑、拘役或五百元以下罰金。
刑法第304 條第1 項
以強暴、脅迫使人行無義務之事或妨害人行使權利者，處三年以
下有期徒刑、拘役或三百元以下罰金。
刑法第306 條第1 項
無故侵入他人住宅、建築物或附連圍繞之土地或船艦者，處一年
以下有期徒刑、拘役或三百元以下罰金。
刑法第328 條第1 項
意圖為自己或第3 人不法之所有，以強暴、脅迫、藥劑、催眠術
或他法，至使不能抗拒，而取他人之物或使其交付者，為強盜罪
，處五年以上有期徒刑。


司法院資訊處製作；財團法人民間司法改革基金會備份。
